【裁判字號】    99,簡上,410
【裁判日期】    991111
【裁判案由】    竊盜
【裁判全文】
臺灣桃園地方法院刑事判決             99年度簡上字第410號
上  訴  人
即  被  告  乙○○
上列上訴人即被告因竊盜案件，不服本院民國99年3 月24日99年
度桃簡字第689 號第一審刑事簡易判決（聲請簡易判決處刑案號
：99年度偵字第2825號），提起上訴，本院管轄之第二審合議庭
判決如下：
    主  文
原判決撤銷。
乙○○竊盜，累犯，處有期徒刑參月，如易科罰金，以新臺幣壹
仟元折算壹日。
    事  實
一、乙○○有竊盜前案紀錄，於民國96年間，因竊盜案件經臺灣
    士林地方法院96年度士簡字第1596號刑事簡易判決判處有期
    徒刑3 月，如易科罰金以新臺幣（下同）1000元折算1 日確
    定，並於97年5 月21日易科罰金執行完畢。詎不知悛悔，竟
    意圖為自己不法所有，於99年1 月9 日下午1 時20分許，在
    位於桃園縣龜山鄉○○路5 號之銘傳大學圖書館內，徒手竊
    取甲○○所有之宏碁筆記型電腦1 台（含耳機、行動硬碟、
    滑鼠、充電器在內，價值約30800 元），得手後攜至位於桃
    園縣桃園市○○路44號之成功當鋪，以5000元典當。嗣經甲
    ○○報警處理，經警調閱監視錄影畫面，循線查悉上情。
二、案經甲○○訴由桃園縣政府警察局龜山分局報告臺灣桃園地
    方法院檢察署檢察官偵查後聲請簡易判決處刑。
    理  由
一、按被告以外之人於審判外之陳述，雖不符刑事訴訟法第159
    條之1 至第159 條之4 之規定，而經當事人於審判程序同意
    作為證據，法院審酌該言詞陳述或書面陳述作成時之情況，
    認為適當者，亦得為證據。當事人、代理人或辯護人於法院
    調查證據時，知有第159 條第1 項不得為證據之情形，而未
    於言詞辯論終結前聲明異議者，視為有前項之同意，刑事訴
    訟法第159 條之5 定有明文。查本件被告乙○○及檢察官於
    言詞辯論終結前，對於下述本院採為認定事實依據之各項證
    據之證據能力，均未聲明異議，復經本院於審理時逐一提示
    予當事人表示意見，本院審酌該等證據之取得過程並無瑕疵
    ，與本案待證事實間復具有相當之關聯性，以之為本案證據
    並無不當，自得採為本件認定事實之基礎，合先敘明。
二、上揭事實，業據被告於警詢、偵查及本院審理時均坦承不諱
    ，核與證人即被害人甲○○及證人即成功當舖負責人許金德
    分於警詢時指訴之情節大致相符，並有搜索扣押筆錄、當票
    、贓物認領保管單、監視器翻拍照片1 幀及扣案物照片8 幀
    等件在卷可憑，足認被告任意性之自白核與事實相符，堪以
    採信。本件事證明確，被告犯行堪以認定，應依法論科。
三、核被告所為，係犯刑法第320 條第1 項之竊盜罪。被告有如
    事實欄所述之犯罪科刑及執行情形，有臺灣高等法院被告前
    案紀錄表在卷可憑，其受有期徒刑之執行完畢後，5 年內故
    意再犯本件有期徒刑以上之罪，為累犯，應依刑法第47條第
    1 項之規定加重其刑。上訴意旨雖辯稱：被告因輕度智障，
    致其辨識違法性或依其辨識而為行為之能力，顯較一般常人
    為弱，本案被告應有刑法第19條之適用云云，並提出診斷證
    明書、被告經輔助宣告之民事裁定及殘障手冊等件影本為據
    。惟查，本案經本院囑託林口長庚紀念醫院就被告行為時之
    精神狀態實施鑑定後，該院認為被告行為和責任能力顯有缺
    損，但被告於2 年前所犯之前案（即前開構成累犯之竊盜案
    ）已使其知道偷竊係違反社會規範之行為，且被告於偷竊後
    立即將贓物持往當鋪典當，與其能力不合，而認被告不至於
    完全不能辨識其行為違法或欠缺依其辨識而行為之能力，有
    該院精神鑑定報告書在卷可憑（見本院卷第45頁），足見被
    告為本案犯行時仍有辨識行為違法性之能力，復經本院於審
    理時就包括動機、方法及典當資訊取得管道等相關問題訊問
    被告，被告自承其竊得筆記型電腦一部後即持往當鋪典當，
    當得5000元供己花用，典當管道是其之前工作時得悉之事，
    本案係其一人所為，其知偷竊係不對之行為，也知未經他人
    同意，不得擅自將他人之物取走之道理，係因其至桃園縣遊
    玩缺錢才起意竊盜等語，有本院審判筆錄可稽（見本院卷第
    54至55頁），可見被告犯本案當時之精神狀態，其辨識能力
    雖因輕度智障而稍弱於常人，但其辨識行為違法性及依其辨
    識而為之能力，應未達於較常人顯著減低之程度，是本案自
    無刑法第19條之適用，所辯應係誤會，附此敘明。
四、原審認被告罪證明確，予以論罪科刑，固非無見，惟原審判
    決後被告已與告訴人和解，並已賠償告訴人損害而獲告訴人
    原諒，已如前述，且查被告有輕度智障，雖不構成刑法第19
    條減免其刑之事由，但其智識能力較常人為弱，生活仍須受
    其母照料等情，有卷附診斷證明書、被告經輔助宣告之民事
    裁定及殘障手冊等件影本可憑（見本院卷第11至13頁），原
    審對上開部分不及審酌，上訴人以此為由提起上訴，請求撤
    銷原判決為有理由，應由本院予以撤銷改判，方屬適法。爰
    審酌被告正值壯年，不思正途竟竊取他人財物供一己花用，
    應受非難，惟念其經濟狀況不佳，有輕度智障，受輔助宣告
    ，智識能力較常人為弱，本案被告已賠償告訴人並獲告訴人
    原諒，有書面1 紙可憑（見本院卷第38頁），及審酌被告犯
    罪動機、目的、手段，生活狀況、被竊財物之價值、犯罪所
    生之損害暨犯後態度良好等一切情狀，量處如主文所示之刑
    ，並諭知易科罰金之折算標準。
據上論斷，應依刑事訴訟法第455 條之1 第1 項、第3 項、第36
9 條第1 項前段、第364 條、第299 條第1 項前段，刑法第320
條第1 項、第47條第1 項、第41條第1 項前段，刑法施行法第1
條之1 第1 項、第2 項前段，判決如主文。
本案經檢察官吳靜怡到庭執行職務。
中    華    民    國    99    年    11    月    11    日
                  刑事第九庭  審判長法  官  吳為平
                                    法  官  王秀慧
                                    法  官  陳正昇
以上正本證明與原本無異。
不得上訴。
                                    書記官  張筆隆
中    華    民    國    99    年    11    月    11    日
中華民國刑法第320條
（普通竊盜罪、竊佔罪）
意圖為自己或第三人不法之所有，而竊取他人之動產者，為竊盜
罪，處5  年以下有期徒刑、拘役或 5 百元以下罰金。
意圖為自己或第三人不法之利益，而竊佔他人之不動產者，依前
項之規定處斷。
前二項之未遂犯罰之。

司法院資訊處製作；財團法人民間司法改革基金會備份。
